【裁判字號】    97,上易,3224
【裁判日期】    980304
【裁判案由】    傷害
【裁判全文】
臺灣高等法院刑事判決                97年度上易字第3224號
上  訴  人
即  被  告  丙○○
選任辯護人  李漢鑫律師
上列上訴人因傷害案件，不服臺灣臺北地方法院97年度易字第25
52號，中華民國97年11月21日第一審判決（起訴案號：臺灣臺北
地方法院檢察署97年度偵字第1434號），提起上訴，本院判決如
下：
    主  文
上訴駁回。
    事  實
一、丙○○與甲○○間，係分別居住在臺北市○○區○○街161
    號4 樓、3 樓之鄰居關係，甲○○因不堪丙○○家人製造樓
    地板噪音干擾其起居，屢與丙○○發生口角爭執，雙方心生
    嫌隙。嗣於民國（下同）96年12月15日下午5 時許，甲○○
    返家而於該公寓樓梯間巧遇丙○○之妻乙○○及孫女謝家軒
    下樓，雙方又為噪音問題發生爭執，甲○○即持預藏之電擊
    棒電擊乙○○及謝家軒（未成傷），丙○○在其住處內，聽
    聞其妻乙○○及孫女謝家軒之哀嚎聲，隨即下至3 樓樓梯間
    察看，見甲○○手持電擊棒，立即上前撥開甲○○所持之電
    擊棒，並將甲○○推向牆邊，甲○○遂往住處方向躲避，丙○○竟另基於普通傷害之故意，持不明硬物毆打甲○○臉部
    ，致甲○○因此受有左臉頰腫脹8 公分×6 公分、左眼角膜
    缺損及左眼角膜擦傷合併眼球外傷性挫傷等傷害。
二、案經甲○○訴由臺北市政府警察局萬華分局報請臺灣臺北地
    方法院檢察署檢察官偵查起訴。
    理  由
壹、程序方面：
    按被告以外之人於審判外之陳述，雖不符刑事訴訟法第159
    條之1 至第159 條之4 之規定，而經當事人於審判程序同意
    作為證據，法院審酌該言詞陳述或書面陳述作成時之情況，
    認為適當者，亦得為證據；當事人、代理人或辯護人於法院
    調查證據時，知有刑事訴訟法第159 條第1 項不得為證據之
    情形，而未於言詞辯論終結前聲明異議者，視為有前項之同
    意，刑事訴訟法第159 條之1 、第159 條之5 第1 項、第2
    項分別定有明文。經查，本判決下列所引用之被告以外之人
    於審判外之陳述或非供述證據，檢察官、被告於原審及本院
    言詞辯論終結前均未聲明異議，本院審酌上開證據資料製作
    時較無人情施壓或干擾，亦無不當取供，及證明力明顯過低
    之瑕疵，認以之作為證據應屬適當，故揆諸前開規定，認前
    揭證據資料有證據能力，合先敘明。
貳、實體方面：
一、訊據被告丙○○固坦承有於前揭時地與告訴人甲○○發生口
    角爭執及拉扯等情，惟矢口否認有何傷害之犯行，辯稱：其
    僅有撥開告訴人甲○○之電擊棒，及將甲○○推向牆邊，惟
    並未出手毆打甲○○，且甲○○於案發前即戴太陽眼鏡遮掩
    臉部，顯見其臉部所受之傷害應係於發生爭執前即已造成，
    又若伊有持不明硬物毆打甲○○，甲○○既戴有眼鏡，何以
    其鼻樑附近均無其他傷痕云云。然查：
（一）被告與告訴人甲○○係樓上、樓下之鄰居關係，甲○○不
      堪被告家人製造樓地板噪音干擾一事，屢與被告發生口角
      爭執等情，業經居住同棟公寓之證人陳俊男於偵查中證述
      綦詳（見偵查卷第72頁、第73頁），且為被告及告訴人所
      不否認，顯見被告與告訴人間確因噪音干擾問題，屢生爭
      執，心生嫌隙無訛。又本件係肇因於告訴人甲○○在案發
      當日，於被告之妻即證人乙○○及被告之孫女謝家軒下樓
      行經三樓樓梯間之際，持電擊棒電擊乙○○及謝家軒，被
      告因聽聞乙○○及謝家軒之哀嚎聲，旋即下樓至3 樓樓梯
      間察看所致等情，則經被告於警詢及偵審時供述不諱，並
      據證人乙○○於警詢及偵審中證述無訛（見偵查卷第24頁
      、第25頁、第50頁；本院卷第54頁反面至第56頁），且有
      證人乙○○及謝家軒就診之西園醫院診斷證明書各1 份在
      卷足憑（見偵查卷第30頁、第31頁，主述有胸痛或遭電擊
      傷）。再參酌本件案發後，係被告主動報警前來處理，並
      在告訴人甲○○欲騎乘機車離去之際，指示其子在公寓1
      樓門口阻擋告訴人甲○○離去，等候員警前來處理，亦經
      證人即被告之子謝明璋、謝明成於警詢及偵查中、以及告
      訴人甲○○於偵查及原審審理時證述在卷（見偵查卷第11
      頁、第15頁、第51頁；原審卷第20頁），並有上開公寓1
      樓大門之監視錄影翻拍畫面照片4 幀、暨臺灣臺北地方法
      院檢察署檢察官勘驗筆錄1 份在卷可按（見偵查卷第36頁
      、第37頁、第56頁）。是若如告訴人甲○○所證伊並無持
      電擊棒電擊乙○○及謝家軒，係雙方在樓梯間發生口角爭
      執時，即遭被告毆打成傷屬實，則被告為掩飾其傷害之犯
      行，已有未及，豈有反向警方主動報案，並要求其子即證
      人謝明璋、謝明成在上址1 樓阻止證人甲○○騎車離去，
      在該處等候員警前來處理之理。是被告及證人乙○○指摘
      告訴人甲○○有持電擊棒電擊乙○○及謝家軒2 人一節，
      尚堪採信。至證人乙○○及案外人謝家軒經前往醫院就診
      驗傷結果，雖因一般電擊器擊傷無明顯外傷，僅就診時自
      述遭電擊器擊傷致有胸痛情形，有上開診斷證明書及西園
      醫院97年2 月11日（97）西園一字第038 號函等件在卷可
      稽（偵查卷第59頁）。然此僅無法證明乙○○及謝家軒有
      因遭告訴人甲○○持電擊棒電擊「受傷」之情，不得遽此
      反推告訴人甲○○並無持電擊棒電擊乙○○及謝家軒等情
      ，附此敘明。
（二）再被告聽聞證人乙○○及案外人謝家軒哀嚎聲，下至3 樓
      樓梯間察看時，確有出手撥開告訴人甲○○手持之電擊棒
      ，並將甲○○推向牆邊等情，業據被告於原審及本院審理
      時供認在卷，核與證人乙○○證述情節相符，其等復陳稱
      告訴人甲○○經被告為前開行為後，即往家中方向前進，
      顯見告訴人甲○○於斯時已無再對乙○○、謝家軒或其他
      人行任何攻擊行為。而證人甲○○有於上址3 樓樓梯間遭
      被告持不明硬物朝臉部毆打成傷一節，亦經證人甲○○於
      警、偵詢及原審審理時證述無訛（見偵查卷第18頁、第19
      頁、第21頁、第22頁、第79頁；原審卷第19頁至第21頁）
      ，且經證人即據報前往現場處理之警員陳信森於原審審理
      時證述：當時告訴人甲○○有說其眼睛很痛，伊仔細看一
      下，看得出告訴人之眼睛有點腫腫的，伊認告訴人應該有
      受傷，告訴人有陳述被人毆打，伊請告訴人去就醫後，再
      到派出所做筆錄等語（見原審卷第22頁）。而告訴人甲○○確因此受有左臉頰腫脹8 公分×6 公分、左眼角膜缺損
      及左眼角膜擦傷合併眼球外傷性挫傷之傷害等情，亦有臺
      北市立聯合醫院和平院區診斷證明書2 份及臺北市立聯合
      醫院98年1 月15日北市醫和字第09831255100 號函及所附
      之病歷資料各1 件在卷可稽（見偵查卷第26頁、第32頁；
      本院卷第34頁至第43頁）。衡諸常情，被告與告訴人間本
      因樓板噪音問題，宿有怨隙，在目睹其妻及孫女遭告訴人
      持電擊棒電擊之情形下，盛怒之餘，於撥開告訴人甲○○
      手持電擊棒後，再行反擊以不明硬物毆打告訴人，實有可
      能。準此，堪認被告於撥開告訴人甲○○手中之電擊棒後
      ，隨即萌生傷害之犯意，緊接持不明硬物朝告訴人甲○○
      臉部猛擊，致證人甲○○因此受有前揭傷害，至為灼然。
      至被告辯稱：告訴人甲○○於案發前即戴太陽眼鏡遮掩臉
      部，顯見其臉部所受之傷害應係之前即已造成，且若伊有
      持不明硬物毆打告訴人，告訴人既戴有眼鏡，何以其鼻樑
      附近均無其他傷痕云云。然查，經本院勘驗告訴人於案發
      前進入上開公寓樓梯間前之監視錄影光碟，看不出告訴人
      有戴眼鏡等情，有勘驗筆錄在卷足稽（見本院卷第22頁反
      面），且亦查無證據證明告訴人之前開傷害是於案發前所
      生，是被告所辯告訴人係以太陽眼鏡遮掩其之前所受傷害
      等情，自屬無稽。再縱告訴人被毆打時確有配戴眼鏡，惟
      是否會因外力攻擊導致眼鏡斷裂或鼻樑附近受傷等情，自
      應視外力之力道、方向、或眼鏡材質等種種因素而定，無
      必然關係，自不能因告訴人之鼻樑附近未受有其他傷害，
      即可推論被告並無攻擊行為。況依臺北市立聯合醫院前揭
      98年1 月15日北市醫和字第09831255100 號函所示，該院
      亦有替告訴人做鼻部Ｘ光檢查，只是無明顯異常（見本院
      卷第34頁），顯見該院亦有考慮告訴人之鼻部可能有受傷
      之情形產生。
（三）綜上所述，被告辯稱其並未出手毆打告訴人甲○○云云，
      要係事後畏罪卸責之詞，不足採信。本件事證明確，被告
      傷害犯行洵堪認定，應依法論處。
二、核被告所為，係犯刑法第277 條第1 項之普通傷害罪。
三、原審認被告罪證明確，因而依刑法第277 條第1 項、第41條
    第1 項之規定，並審酌被告犯罪之動機、目的、手段、本件
    起因於告訴人甲○○先持電擊棒電擊證人乙○○及案外人謝
    家軒所致，被告見狀始憤而持不明硬物出手毆打告訴人，非
    被告因雙方口角，即無端對告訴人施暴、告訴人所受上開傷
    害情形非輕，及被告犯罪後仍飾詞狡辯，不知悔改之態度等
    一切情狀，量處被告有期徒刑4 月，並諭知易科罰金之折算
    標準，及說明公訴人具體求刑量處被告有期徒刑8 月，要嫌
    過重等情。其認事用法，並無違誤，量刑亦稱妥適，被告上
    訴意旨，仍執前詞，否認犯罪，並無理由，應駁回之。
據上論斷，應依刑事訴訟法第368 條，判決如主文。
本案經檢察官張熙懷到庭執行職務。
中    華    民    國    98    年    3     月    4     日
                  刑事第十四庭審判長法  官  陳志洋
                                    法  官  梁耀鑌
                                    法  官  謝靜恒
以上正本證明與原本無異。
不得上訴。
                                    書記官  陳珮茹
中    華    民    國    98    年    3     月    4     日
附錄：本案論罪科刑法條全文
刑法第277條第1項
傷害人之身體或健康者，處3 年以下有期徒刑、拘役或1 千元以
下罰金。


司法院資訊處製作；財團法人民間司法改革基金會備份。
